臺灣臺中地方法院民事判決　　　　　　　100年度訴字第186號
原　　　告　陳美玲
訴訟代理人　李添興　律師
被　　　告　謝秋玲
訴訟代理人　華嘉遠　律師
上列當事人間損害賠償事件，本院於民國100年5月3日言詞辯論
終結，判決如下：
    主      文
被告應給付原告新台幣柒拾萬元，並自民國一００年一月十三日
起至清償日止，按年息百分之五計算之利息。
原告其餘之訴駁回。
訴訟費用由兩造各自負擔。
    事實及理由
壹、兩造之聲明：
  一、原告：(一)被告應給付原告新台幣（下同）3,000,000元，
      及自起訴狀繕本送達之翌日起至清償日止，按年息5%計算
      之利息。(二)訴訟費用由被告負擔。
  二、被告：(一)原告之訴駁回。(二)訴訟費用由原告負擔。
貳、原告起訴主張：被告謝秋玲明知原告與訴外人賴東淵係夫妻
    ，竟仍自92年2月間起至99年3月間止，與賴東淵在臺中縣沙
    鹿鎮、臺中市○○路被告之租屋處、中國醫藥學院辦公室、
    臺北市○○路賴東淵居住處、臺北市等不固定之飯店及旅館
    內等地發生多次性關係。原告於99年2月3日陪同賴東淵至臺
    中縣警察局清水分局製作筆錄時，始知此事，而於99年4月1
    日提出告訴，經臺灣臺中地方法院檢察署檢察官以99年度偵
    字第8094號提起公訴，並經鈞院刑事庭以99年度易字第2341
    號判處被告有期徒刑3月，得易科罰金在案。被告於91年9月
    間受聘至賴東淵辦公室擔任助理工作後，因被告對賴東淵甚
    為體貼，二人又經常共處一室致日久生情，乃至發生性行為
    ，因此賴東淵長期租屋供被告居住，並給付被告金錢，緊縮
    原告家庭正常開銷，使原告與賴東淵經常發生爭吵，夫妻間
    共組家庭所需互信基礎喪失，子女蒙羞，並受週遭親朋好友
    指點竊論，再被告與賴東淵鬧翻後，陸續找人恐嚇賴東淵及
    騷擾原告姐姐及女兒，使原告終日恐懼，身心受到嚴重煎熬
    ，被告與賴東淵之通姦行為，導致原告原本幸福美滿家庭破
    碎，侵害原告基於與賴東淵配偶關係之身分法益而情節重大
    ，使原告精神上所受痛苦至鉅，爰依侵權行為損害賠償請求
    權，請求判決如聲明所示。
參、被告則以：賴東淵長期藉主管身分對被告性侵害，被告對賴
    東淵提出妨害性自主告訴，經臺灣臺中地方法院檢察署檢察
    官處分不起訴後，被告已聲請再議。鈞院刑事庭99年度易字
    第2341號妨害家庭案件之判決並經被告提出上訴。況上開事
    實已長達數年之久，原告早已知悉，卻無追究之意，顯然有
    縱容，故原告與有過失等語，資為抗辯。
肆、經查：
  一、以下之事實為兩造所不爭，本院採為判決之基礎：
    (一)原告與賴東淵係夫妻關係，並育有2名兒女分別為70年次
      、73年次。
    (二)被告自91年9月1日起至98年10月底擔任賴東淵私人之行政
      助理。
    (三)賴東淵與被告自92年2月間起至99年3月間止，在臺中縣沙
      鹿鎮、臺中市○○路被告之租屋處、中國醫藥學院賴東淵
      之辦公室、臺北市天成飯店、凱撒飯店、臺北市景美商務
      旅社、臺北市○○路馥麗精品旅館及臺北市○○路賴東淵
      居住處內等地發生多次性關係。
    (四)被告曾對賴東淵提出妨害性自主告訴，經臺灣臺中地方法
      院檢察署檢察官以99年度偵字第7448號為不起訴處分後，
      被告已提出再議，且已發回續查。
    (五)原告於99年4月1日提出妨害家庭告訴，經臺灣臺中地方法
      院檢察署檢察官以99年度偵字第8094號提起公訴，並經本
      院刑事庭以99年度易字第2341號判處被告有期徒刑3月，
      如易科罰金，以1千元折算1日，緩刑2年，經被告撤回上
      訴確定。
    (六)原告大學畢業，在私人診所擔任藥師工作；被告高中畢業
      ；賴東淵博士學位，任職於中國醫藥大學附設醫院之副教
      授。
  二、被告與賴東淵發生性關係，為被告所不爭執，雖被告主張
      係遭賴東淵以權勢性侵害，惟為本院刑事庭所不採，有本
      院刑事判決在卷可稽，此項主張並非可採。又被告主張原
      告早已知悉通、相姦之情事，卻無追究之意，顯係縱容並
      疏於經營婚姻關係，與有過失等各節，則為原告所否認，
      且未據被告舉證證明，亦非可信。
  三、按不法侵害他人基於父、母、子、女或配偶關係之身分法
      益而情節重大者，準用民法第195條第1項之規定，被害人
      雖非財產上之損害，亦得請求賠償相當之金額。同法第19
      5條第3項定有明文。又通姦足以破壞夫妻間之共同生活，
      非法所許，故配偶之一方與他人通姦，或明知為有配偶之
      人而與之相姦，均係以有背公序良俗之方法加損害於他人
      ，配偶之他方如因此受有財產上或非財產上之損害，自得
      依民法第184條第1項後段之規定請求損害賠償。被告與賴
      東淵相、通姦之行為，共同侵害原告基於配偶關係之身分
      法益，其情節重大，就原告非財產上之損害，自應連帶負
      損害賠償責任。又以受有精神上之痛苦，而請求慰藉金之
      賠償，其核給之標準，須斟酌雙方之身分、資力與加害程
      度及其他各種情形核定相當之數額，所謂「相當」，應以
      實際加害情形與其名譽影響是否重大及被害人之身分、地
      位與加害人之經濟情況等關係定之。本件原告大學畢業，
      在私人診所擔任藥師，結婚多年，而被告高中畢業，原為
      賴東淵之私人助理，賴東淵博士學位，為中國醫藥大學副
      教授，月薪約為150,000元，而賴東淵與原告婚後育有子
      女二人，分別為70年次及73年次，已成年，被告與賴東淵
      之通、相姦已嚴重干擾原告之婚姻，被告與賴東淵應連帶
      負賠償之責任，實不宜從輕酌定，惟認原告請求被告賠償
      非財產上之損害3,000,000元，尚屬過高本院審酌上情，
      本院審酌上情，認以被告、賴東淵連帶賠償原告700,000
      元為適當。
  四、連帶債務之債權人，得對於債務人中之一人或數人或其全
      體，同時或先後請求全部或一部之給付，民法第273條第1
      項定有明文，從而原告依侵權行為損害賠償請求權，請求
      被告給付600,000元，並自起訴狀繕本送達之翌日即100年
      1月13日起至清償日止，按法定利率計付遲延利息，於法
      有據，應予准許，逾此部分之請求，則無理由，應予駁回
      。
  五、本件為刑事庭移送前來之附帶民事訴訟，並未計徵第一審
      裁判費，確定其訴訟費用為0元，由兩造各自負擔。
伍、結論：原告之訴為一部有理由、一部無理由，依民事訴訟法
    第79條、第390條第2項、第392條第2項，判決如主文
中    華    民    國   100    年    5     月    17    日
                  民事第二庭    法  官  王銘
如不服本判決，應於判決送達後二十日內，向本院提出上訴狀。
中    華    民    國   100    年    5     月    17    日
                                書記官  廖春玉